臺灣高等法院刑事裁定
111年度毒抗字第739號
抗  告  人
即  被  告  高秋玉



上列抗告人因毒品危害防制條例案件，不服臺灣士林地方法院中
華民國111年7月19日裁定（111年度毒聲字第319號），提起抗告
，本院裁定如下：
    主  文
抗告駁回。                                             
    理  由
一、原裁定意旨略以：抗告人即被告甲○○（下稱抗告人）基於施
    用第二級毒品之犯意，於民國109年10月12日晚間7時30分許
    ，在新北市○○區○○○路00號沃克旅社6樓603號房內，與友人
    方浚鏈，共同將第二級毒品甲基安非他命置入玻璃球內燒烤
    後吸食其所生煙霧之方式，施用第二級毒品甲基安非他命1
    次，業經抗告人於偵查中坦承不諱，且經警方採集其尿液送
    驗後，結果確呈安非他命、甲基安非他命陽性反應，足見抗
    告人前揭具任意性自白均與事實相符，其施用第二級毒品甲
    基安非他命1次之事實，堪以認定，而抗告人前未曾因施用
    毒品犯行受觀察、勒戒處分，又其所犯本案施用第二級毒品
    行為，業經檢察官為附命完成戒癮治療之緩起訴處分後，嗣
    因抗告人違背檢察官所命應遵守之事項，經檢察官撤銷緩起
    訴處分確定，並認本件不宜再為緩起訴處分，而向法院聲請
    觀察勒戒，原審認有理由，爰依毒品危害防制條例第20條第
    1項及觀察勒戒處分執行條例第3條第1項規定，裁定令抗告
    人入勒戒處所觀察、勒戒等語。
二、抗告意旨略以：請求法院撤銷原裁定，予以抗告人戒癮治療
    之機會，並得於鄰近住家之醫療院所接受戒癮治療。
三、按犯第10條之罪者，檢察官應聲請法院裁定，或少年法院（
    地方法院少年法庭）應先裁定，令被告或少年入勒戒處所觀
    察、勒戒，其期間不得逾2月，毒品危害防制條例第20條第1
    項定有明文。次按第20條第1項及第23條第2項之程序，於檢
    察官先依刑事訴訟法第253條之1第1項、第253條之2第1項第
    4款至第6款或第8款規定，為附條件之緩起訴處分時，或於
    少年法院（地方法院少年法庭）認以依少年事件處理法程序
    處理為適當時，不適用之，自110年5月1日起施行之同條例
    第24條第1項亦有明文；依據該條規定，立法者旨在設計多
    元處遇，以達對施用毒品者有效之治療。而毒品危害防制條
    例於97年修正增訂第24條「附命緩起訴」之規定，僅在就該
    次施用毒品之犯行，暫時排除同條例第20條第1項、第23條
    第2項所定觀察、勒戒及再犯追訴程序之適用（即雙軌制）
    ，於機構外之戒癮治療難達其成效時，再施以機構內之強制
    處遇，亦屬循序漸進之合理矯治方式（最高法院110年度台
    上字第2096號判決意旨參照）。而究逕採機構治療處遇方式
    或先採行社區治療處遇方式，則賦予檢察官裁量權，與聲請
    觀察、勒戒應經法院裁定截然不同，檢察官自得按照個案情
    形，依法裁量決定採行何者為宜，法院原則上應尊重檢察官
    職權之行使，僅就檢察官之判斷有違背法令、事實認定有誤
    或其他裁量重大明顯瑕疵等事項，予以有限之低密度審查。
四、經查：
　㈠抗告人於上揭時、地吸食第二級毒品甲基安非他命1次，業經
    抗告人於偵查中坦承不諱（臺灣士林地方檢察署110年度毒
    偵字第172號卷第17頁），且經警方採集其尿液送驗後，經
    送請台灣檢驗科技股份有限公司濫用藥物實驗室-台北，以
    氣相層析質譜儀（GC/MS）確認檢驗結果，確呈安非他命、
    甲基安非他命陽性反應等情，亦有台灣檢驗科技股份有限公
    司109年10月26日濫用藥物檢驗報告（尿液檢體編號：C0000
    000號）、新北市政府警察局受採集尿液檢體人姓名及檢體
    編號對照表（尿液檢體編號：C0000000號）各1份（臺灣新
    北地方檢察署109年度毒偵字第6976號卷第20、56頁）在卷
    可稽，足見抗告人前揭具任意性自白均與事實相符，而均堪
    以認定，而抗告人前未曾因施用毒品犯行受觀察、勒戒處分
    ，有本院被告前案紀錄表在卷可按（本院卷第17-18頁）。
　㈡本件前經臺灣士林地方檢察署檢察官以110年度毒偵字第172
    號為緩起訴處分，期間為1年6月（起訖：110年3月3日至111
    年9月2日），抗告人於緩起訴處分履行期間內應依緩起訴處
    分條件至臺灣士林地方檢察署檢察官指定之醫院，接受戒癮
    治療及應依臺灣士林地方檢察署觀護人指定之期日接受採尿
    檢驗，並不得再施用毒品，惟抗告人於110年9月、11月、12
    月、1月、3月皆未依指定時間回診，且多次以電話聯繫皆未
    接通，此有臺北市立聯合醫院松德院區執行士林地檢緩起訴
    毒品戒癮治療情形月報表、臺灣士林地方檢察署毒品緩起訴
    戒癮個案醫療處遇追蹤訪查紀錄表、臺灣士林地方檢察署毒
    品緩起訴處分被告戒癮治療多元處遇報告表、臺灣士林地方
    檢察署觀護輔導紀要存卷可考（見110年度緩護療字第100號
    卷第23、27、33、37、39、41、45、49、51、53、55頁），
    抗告人於本案履行期間無故未到指定之醫院完成戒癮治療逾
    3次，致遭臺灣士林地方檢察署檢察官以111年度撤緩字第12
    3號撤銷緩起訴處分確定，足見其素行非佳，已難期待其針
    對上開施用毒品犯行，能完成毒品戒癮治療程序，從而，本
    件檢察官於斟酌抗告人個案情形及卷內事證後，認為不宜依
    刑事訴訟法第253條之1第1項、第253條之2等規定對抗告人
    為附命完成戒癮治療之緩起訴處分，而允宜向法院聲請裁定
    抗告人入勒戒處所觀察、勒戒，以達戒癮治療之目的，此實
    屬檢察官行使裁量權之範疇，且此裁量並無違反比例原則，
    亦無明顯裁量怠惰或恣意濫用裁量之情事，法院自無自由斟
    酌以其他方式替代之權。況現行法律係採行「觀察、勒戒」
    與「緩起訴戒癮治療」雙軌模式，而非「緩起訴戒癮治療」
    先行之制度，準此，原審依檢察官之聲請，裁定抗告人應送
    勒戒處所觀察、勒戒，於法並無不合。是抗告人抗告意旨，
    於法尚屬無據，委無可採。
　㈢綜上所述，原審以抗告人有施用第二級毒品甲基安非他命1次
    之犯行，事證明確，依毒品危害防制條例第20條第1項及觀
    察勒戒處分執行條例第3條第1項規定，裁定將抗告人應送勒
    戒處所觀察、勒戒，經核其認事用法，並無違誤，抗告人仍
    執前詞，提起本件抗告，為無理由，應予駁回。
據上論斷，應依刑事訴訟法第412條，裁定如主文。
中　　華　　民　　國　　111 　年　　8 　　月　　26　　日
                  刑事第十二庭  審判長法　官  陳如玲
　　　　　　　　　　　　　　　　　　　法　官  廖建瑜
　　　　　　　　　　　　　　　　　　　法　官  魏俊明
以上正本證明與原本無異。
不得再抗告。
                                      書記官  賴尚君
中　　華　　民　　國　　111 　年　　8 　　月　　26　　日